【裁判字號】    92,上訴,345
【裁判日期】    920709
【裁判案由】    廢棄物清理法等
【裁判全文】
臺灣高等法院臺中分院刑事判決                  九十二年度上訴字第三四五號
    上  訴  人
    即  被  告  丙○○
    選任辯護人  陳淑芬
右上訴人因違反廢棄物清理法等案件，不服臺灣苗栗地方法院九十一年度訴字第四三
０號中華民國九十二年一月八日第一審判決（起訴案號：臺灣苗栗地方法院檢察署九
十年度偵字第四八三七號），提起上訴，本院判決如左：
    主      文
原判決撤銷。
丙○○未依法領有廢棄物處理許可文件，從事廢棄物處理，處有期徒刑壹年貳月，緩
刑貳年。
    事      實
一、丙○○未依法向主管機關申領取得廢棄物處理之許可文件，且明知苗栗縣後龍鎮
    ○○段第一七三七地號、第一七三九地號土地係其堂弟乙○○所有，卻自民國八
    十九年十二月中旬起，在其所有苗栗縣後龍鎮○○段第一七三六地號土地、乙○○所有同段第一七三七地號及第一七三九地號土地及其弟甲○○所有同段第一七
    三八地號土地，如附圖所示黃色、粉紅色、藍色及綠色標明之區域，挖掘坑洞，
    並自不明處所載來含紙渣、污泥及塑膠袋等物之廢棄物，回填至前開土地上（其
    中一七三六地號土地回填垃圾三百二十一平方公尺，一七三七地號土地回填垃圾
    八百平方公尺，一七三八地號土地回填垃圾四百八十二平方公尺，一七三九地號
    土地回填垃圾七百二十一平方公尺），非法從事廢棄物之處理，意圖為自己不法
    之利益，竊佔乙○○所有之土地共計一五二一平方公尺（如附圖所示粉紅色及藍
    色標明之區域），至九十年九月七日中午始經乙○○發現報警查獲。
二、案經乙○○訴由苗栗縣警察局竹南分局移送臺灣苗栗地方法院檢察署檢察官偵查
    起訴。
    理      由
一、訊據上訴人即被告丙○○固不否認前揭土地確經伊回填廢棄物，且其中苗栗縣後
    龍鎮○○段第一七三七號、第一七三九地號土地係其堂弟乙○○所有等情，惟矢
    口否認有何不法犯行，辯稱伊係受綽號「小吳」之人欺騙，誤信「小吳」要在該
    等土地上回填乾淨的土方，所為應係犯廢棄物清理法四十六條第一項第三款之提
    供土地回填廢棄物罪，告訴人乙○○土地原即交伊耕種，並非竊佔云云，然查本
    件並無任何事證證明確有所謂「小吳」此人，如被告與小吳就本案土地之使用曾
    有所約定，豈會竟然不知「小吳」之姓名及聯絡方法，是所謂遭「小吳」欺騙云
    云，顯係諉卸之詞，被告本身即從事廢棄物之處理，所為應非犯提供土地供回填
    廢棄物罪，又所謂告訴人乙○○曾同意土地由伊耕種云云，亦未見任何具體事證
    ，空言主張，原難輕信，況被告於警訊供承「因為我本身在整理我自己的土地，
    不小心去挖到他（指告訴人乙○○）土地」，告訴人於警訊亦指述未予同意，於
    土地回填廢棄物，將影響土地之正常使用，告訴人豈會輕率同意，是所謂曾獲告
    訴人同意云云自亦無可採信，此外被告犯行復據告訴人乙○○於歷次訊問指訴甚
    詳，復有土地所有權狀影本二紙、苗栗縣環境保護局環境保護工作紀錄表一份、
    臺灣苗栗地方法院檢察署現場履勘筆錄一份、苗栗縣竹南地政事務所土地複丈成
    果圖及現場照片多張附卷可稽，而被告請求訊問證人洪欽祥以證明伊曾於告訴人
    乙○○土地上耕種云云，然縱被告曾於告訴人土地上耕種，亦非即能證明告訴人
    同意被告在其土地耕種或掩埋廢棄物，是無為此調查之必要，被告未依法領有廢
    棄物處理許可文件，竟從事廢棄物處理，並竊佔告訴人乙○○土地共計一千五百
    二十一平方公尺犯行事證明確，被告丙○○犯行至堪認定。
二、按公、民營廢棄物清除、處理機構經營廢棄物之貯存、清除或處理業務，應列明
    專業技術人員與貯存、清理、處理之工具、方法、設備及場所，向地方主管機關
    申請核發許可證；又按未依規定領有廢棄物清除、處理許可證或核備文件，從事
    廢棄物貯存、清除、處理，或未依廢棄物清除、處理許可證或核備文件內容貯存
    、清除、處理廢棄物者，處一年以上五年以下有期徒刑，得併科一百萬元以下罰
    金，九十年十月二十四日修正公布施行，同年月二十六日生效前之廢棄物清理法
    第二十條前段及第二十二條第二項第四款分別定有明文。另按從事廢棄物清除、
    處理業務者，應向直轄市、縣市主管機關或中央主管機關委託之機關申請核發公
    民營廢棄物清除處理機構許可文件後，始得受託清除、處理業務；未依第四十一
    條第一項規定領有廢棄物清除、處理許可文件，從事廢棄物貯存、清除、處理，
    或未依清除、處理許可文件內容貯存、清除、處理廢棄物者，處一年以上五年以
    下有期徒刑，得併科新臺幣三百萬元以下罰金，九十年十月二十四日修正公布施
    行，同年月二十六日生效之廢棄物清理法第四十一條第一項前段及第四十六條第
    一項第四款亦分別定有明文。上開修正生效前廢棄物清理法第二十二條第二項第
    四款前段規定處罰擅自貯存、清除、處理廢棄物之行為，所指依修正生效前同法
    第二十條規定領有許可證或核備文件，非謂該款僅處罰公民營業者，否則一般人
    擅自清除廢棄物，無法處罰，當違同法為改善環境衛生、維護國民健康之立法意
    旨。故修正生效後之同法第四十一條第一項文字，雖將修正前第二十條第一項「
    公、民營廢棄物清除、處理機構」等文字刪除，以杜爭議，然修正前後之上開法
    律規範對象及行為並無不同。被告未依規定申請核發領有廢棄物清除、處理許可
    文件，從事廢棄物處理行為，而於九十年十月二十四日修正公布施行，同年月二
    十六日生效後廢棄物清理法第四十一條第一項就此亦有處罰規定，而生效後同法
    第四十六條第一項第四款之法定刑由修正前舊法「處一年以上五年以下有期徒刑
    ，得併科一百萬元以下罰金」，修正為新法「處一年以上五年以下有期徒刑，得
    併科新臺幣三百萬元以下罰金」，二者刑度相同，僅係將罰金刑由銀元改為等值
    之新臺幣，是依刑法第二條第一項前段規定，應適用修正後之廢棄物清理法第四
    十六條第一項第四款規定論罪，核被告丙○○所為，係犯刑法第三百二十條第二
    項之竊佔罪及修正後廢棄物清理法四十六條第一項第四款之未依法領有廢棄物處
    理許可文件，從事廢棄物處理罪，被告所犯二罪，具有方法結果之牽連關係，為
    牽連犯，應從一重以未依法領有廢棄物處理文件，從事廢棄物處理罪處斷，原審
    以被告犯罪事證明確，予以論罪科刑，固非無見，惟查：１、本案並無任何具體
    事證證明尚有其他共犯，經檢察署發查，苗栗縣警察局亦函復未發現與被告共犯
    之人，有苗栗縣警察局竹南分局函附偵查卷第五十九頁可證，原審認被告與綽號
    「小吳」之人共犯尚有未洽，２、廢棄物處理原可能具有繼續犯之性質，被告掩
    埋處理廢棄物之地點係相鄰之土地，掩埋地點集中，雖掩埋處理廢棄物之時間約
    達九個月，然仍係基於單一未經許可，從事廢棄物清理之決意犯之，無須強予認
    定有數行為而屬連續犯，原審法院認被告屬連續犯亦有未合，３、甲○○係被告
    弟，已據甲○○於本院明，按於直系血親、配偶或同財共居親屬間，或其他五
    親等內血親或三親等內姻親之間，犯刑法第三百二十條第二項之竊佔罪者，須告
    訴乃論，刑法第三百二十四條第二項定有明文，本案案卷並未見任何甲○○曾對
    被告提出竊佔告訴之資料，訴追條件尚有未備，原審認被告併竊佔甲○○土地，
    同有未合（此部分依公訴意旨認與被告違反廢棄物清理法部分具有方法、結果之
    牽連犯關係，本審判不可分原則，爰不另為不受理之諭知），４、原審判決據上
    論斷文漏引竊佔罪之條文，亦有疏漏，被告上訴意旨辯稱係受他人欺騙云云雖無
    可採，但原審判決既有可議之處，即屬無可維持，應由本院予以撤銷改判，爰審
    酌被告犯罪之動機、目的、手段、所為危害環境尚非輕微及其犯罪後態度暨未經
    告訴人乙○○同意即擅自竊佔土地掩埋廢棄物，事發至今迄未與告訴人乙○○達
    成和解等一切情狀，量處如主文第二項所示之刑，以示懲儆。又被告前未曾受有
    期徒刑以上刑之宣告，有檢察署刑案資料查註紀錄表及臺灣高等法院被告全國前
    案紀錄表在卷足稽，經此偵審程序之教訓，當知警惕而無再犯之虞，又依證人陳
    清吉於本院所證，被告應確已花費相當心力清除現場垃圾，本院審酌上情，認主
    文第二項所示刑之宣告已足策勵被告向善，所宣告之刑，以暫不執行為宜，爰併
    宣告緩刑二年，以啟自新。
據上論結，應依刑事訴訟法第三百六十九條第一項前段、第三百六十四條、第二百九
十九條第一項前段，廢棄物清理法第四十六條第一項第四款，刑法第二條第一項前段
、第十一條前段、第三百二十條第二項、第一項，第五十五條、第七十四條第一款，
罰金罰鍰提高標準條例第一條前段，判決如主文。
本案經檢察官丁○○到庭執行職務。
中      華      民      國      九十二  年      七      月      九      日
                                臺灣高等法院臺中分院刑事第五庭
                                      審判長法  官  袁  從  楨
                                            法  官  胡  森  田
                                            法  官  姚  勳  昌
右正本證明與原本無異。
如不服本判決應於收受送達後十日內向本院提出上訴書狀，其未敘述上訴之理由者並
得於提起上訴後十日內向本院補提理由書（均須按他造當事人之人數附繕本）。
                                            書記官  洪  麗  華
中      華      民      國      九十二  年      七      月      十      日
第 46 條  有下列情形之一者，處一年以上五年以下有期徒刑，得併科新臺幣三百萬
          元以下罰金：
          四  未依第四十一條第一項規定領有廢棄物清除、處理許可文件，從事廢
              棄物貯存、清除、處理，或未依廢棄物清除、處理許可文件內容貯存
              、清除、處理廢棄物。
                                                                          Ａ


司法院資訊處製作；財團法人民間司法改革基金會備份。
